【裁判字號】    97,易,3462
【裁判日期】    971008
【裁判案由】    妨害名譽
【裁判全文】
臺灣臺中地方法院刑事判決              97年度易字第3462號
公  訴  人  臺灣臺中地方法院檢察署檢察官
被      告  甲○○
上列被告因妨害名譽案件，經檢察官提起公訴（97年度偵字第15
423 號），本院判決如下：
    主    文
甲○○公然侮辱人，處拘役貳拾伍日，如易科罰金，以新臺幣壹
仟元折算壹日。
    犯 罪 事 實
一、甲○○於民國97年5 月24日上午11時35分許，在臺中市○○
    區○○里○○路446 號1 樓大樓管理室之不特定人得共聞共
    見之場所內，因不滿丙○○偕同女兒王○○（真實姓名年籍
    資料詳卷）進入大樓時，王○○未將大門關上，竟基於公然
    侮辱人之犯意，以閩南語大聲辱罵王○○：「妳死人喔！不
    會教小孩！澳雞巴！破雞巴！臭雞巴！妳對男人的懶叫使用
    很大！」等語，使丙○○聽聞後深感不堪，人格受到貶抑。
二、案經丙○○訴由臺中市警察局五分局報告臺灣臺中地方法院
    檢察署檢察官偵查起訴。
    理    由
甲、程序方面：
一、按被告以外之人（包括證人、鑑定人、告訴人、被害人及共
    同被告等）於審判外之陳述，雖不符刑事訴訟法第159 條之
    1 至之4 等之規定，而經當事人於審判程序同意作為證據，
    法院審酌該言詞陳述或書面陳述作成時之情況，認為適當者
    ，亦得為證據；當事人、代理人或辯護人於法院調查證據時
    ，知有刑事訴訟法第159 條第1 項不得為證據之情形，而未
    於言詞辯論終結前聲明異議者，視為有前項之同意，同法第
    159 條之5 定有明文。立法意旨在於傳聞證據未經當事人之
    反對詰問予以核實，原則上先予排除。惟若當事人已放棄反
    對詰問權，於審判程序中表明同意該等傳聞證據可作為證據
    ；或於言詞辯論終結前未聲明異議，基於尊重當事人對傳聞
    證據之處分權，及證據資料愈豐富，愈有助於真實發見之理
    念，且強化言詞辯論主義，使訴訟程序得以順暢進行，上開
    傳聞證據亦均具有證據能力。本件證人即告訴人丙○○於警
    詢中之陳述，其性質雖屬證人於審判外之陳述，而為傳聞證
    據，且查無符合刑事訴訟法第159 條之1 至之4 之情形，然
    其所為之上開警詢筆錄內容，業經本院審理時予以提示並告
    以要旨，並經檢察官及被告表示意見。當事人已知上述警詢
    筆錄乃傳聞證據，且均未於言詞辯論終結前，對該警詢筆錄
    內容異議，依上開規定，已擬制同意其有證據能力，本院審
    酌上開筆錄作成時，並無人情施壓或干擾，亦無不當取供之
    情形，認為以之作為本案之證據亦屬適當，而有證據能力。
二、按刑事訴訟法並無檢察官於偵查中訊問證人時，應予被告詰
    問機會之規定，故證人於檢察官偵查中訊問時未經被告進行
    詰問，仍有證據能力（最高法院96年度台上字第2786號判決
    意旨參照）。且按被告以外之人於偵查中向檢察官所為之陳
    述，除顯有不可信之情況者外，得為證據，刑事訴訟法第15
    9 條之1 第2 項定有明文。證人即管理員施茗豐、證人即告
    訴人之女王○○、證人即告訴人丙○○於偵查中所證述之內
    容，業據施茗豐、丙○○具結擔保證詞之真實性，並經本院
    審理時予以提示並告以要旨，本院認渠等於偵查中之證述又
    無不法取供情形，其所證述自有任意性，是彼等於偵查中向
    檢察官所為之陳述，並無顯有不可信之情況，應具有證據能
    力。
乙、程序方面：
一、訊據被告甲○○固坦承於前揭時、地因告訴人丙○○之女王
    ○○未將門關上，因而與告訴人發生口角之事實不諱，惟矢
    口否認公然侮辱之犯行，辯稱：伊看告訴人的小孩進出大門
    時，門沒有關伊跟告訴人說門怎麼沒關？告訴人就對伊說怎
    麼這麼大聲，伊說伊是老人家講話很大聲，就互相辱罵對方
    ，告訴人罵伊看不到？男人的懶叫妳就看得到！伊才回告訴
    人男人的懶叫妳看比較多啦！云云。惟查：
  (一)上揭犯罪事實，業據證人即告訴人丙○○於警訊及偵查時指
    訴及證述綦詳，核與目擊證人即大樓管理員施茗豐於偵查中
    所證述：案發後伊在管理室就有接到電話，對方是誰伊不知
    道，對方告訴伊去警察局做筆錄時要如何講，後來伊去警察
    局後也有警察教伊如何講，如何做筆錄，伊在做筆錄時都是
    按照他們的指示做筆錄。就是教伊說只有聽到他們在吵架，
    但是吵架內容完全都不清楚。但伊於97年5 月24日上午11時
    35 分 許，有聽到甲○○、丙○○吵架的內容。伊聽到甲○
    ○出口罵丙○○「妳死人喔！不會教小孩、澳雞巴、破雞巴
    、臭雞巴！妳對男人的懶叫使用很大！」的內容。她們會發
    生吵架的原因，好像丙○○的女兒要進門時沒有將門關上，
    甲○○就開始罵等語（見偵卷第8 頁至第9 頁）；證人即告
    訴人之女王○○於偵查中所證述：伊與媽媽從外面回來時經
    過大門，把大門打開就被甲○○罵，她是罵伊媽媽，罵得很
    大聲，內容都是髒話。因為門上有一個勾子伊將它扣在上面
    沒有將門關起，甲○○就罵伊媽媽，伊聽了很害怕，因為甲
    ○○很兇等語（見偵卷第13頁至第14頁）大致契合，參以證
    人施茗豐與被告間，素無仇隙，若無此事，焉有無端設詞誣
    陷被告之理！雖證人王○○係告訴人之女，但案發時王○○
    係年僅9 歲之兒童，對於案發情節描述清晰，天真無邪，被
    告若無告訴人所述之行徑，應無憑空捏造構陷被告之可能。
  (二)雖被告所辯稱：伊與告訴人互罵，告訴人罵伊看不到？男人
    的懶叫妳就看得到！伊才回告訴人男人的懶叫妳看比較多啦
    云云。惟被告就告訴人先出言辱罵之行為，並未舉出任何證
    據以實其說，自難認其所言為實在。退一步而後，縱令被告
    所言為真實，亦無法認定被告主觀上係基於防衛之意思而為
    上開行為。依此，被告自不得以告訴人有出言辱罵為由，據
    以主張有何阻卻違法情事，而脫免其罪責。綜上所述，被告
    上述所辯，顯係事後卸責之詞，無可採信。本件事證明確，
    其犯行堪以認定。
二、按刑法上之公然侮辱罪，所謂「公然」係指不特定多數人或
    多數人得以共見共聞之狀態，不以實際上已共見或共聞為必
    要，且衹須侮辱行為足使不特定人或多數人得以共見共聞，
    即行成立（參見司法院院解字第2033號解釋意旨）。查本件
    發生地點係位於臺中市○○區○○里○○路446 號1 樓大樓
    管理室，該處自屬大樓住戶得出入之公共場所至明。故被告
    於上開大樓住戶可共見共聞之公共場所，出言辱罵告訴人，
    核其所為，係犯刑法第309 第1 項之公然侮辱罪。爰審酌被
    告之素行、犯罪之動機、目的，被告與告訴人平日存有嫌隙
    ，僅因細故即在公共場所辱罵告訴人，迄今未與告訴人和解
    ，事後否認犯行、犯後態度不佳等一切情狀，量處如主文所
    示之刑，並諭知易科罰金之折算標準。雖檢察官具體求處拘
    役30日，惟本院考量被告犯罪之手段、對告訴人所造成之損
    失及上開情節，認對被告處以主文所示之刑罰，已足收懲儆
    之效，是以檢察官具體求刑之刑度稍嫌過重，併予敘明。
據上論斷，應依刑事訴訟法第273 條之1 第1 項、第299 條第1
項前段，刑法第309 條第1 項、第41條第1 項前段，刑法施行法
第1 條之1 第1 項、第2 項前段，判決如主文。
本案經檢察官乙○○到庭執行職務。
中    華    民    國    97    年    10    月    8     日
                  刑事第九庭    法  官  楊萬益
上正本證明與原本無異。
如不服本判決，應於收受送達後10日內向本院提出上訴書狀（應
敘述具體理由並附繕本）。
上訴書狀如未敘述理由，應於上訴期間屆滿後20日內補提理由書
於本院。
                                書記官  譚系媛
中    華    民    國    97    年    10    月    8     日
附錄論罪科刑法條
中華民國刑法第309條
（公然侮辱罪）
公然侮辱人者，處拘役或 3 百元以下罰金。
以強暴犯前項之罪者，處 1 年以下有期徒刑、拘役或 5 百元以
下罰金。


司法院資訊處製作；財團法人民間司法改革基金會備份。
